臺灣高雄地方法院刑事判決           100年度審訴字第2061號
公  訴  人  臺灣高雄地方法院檢察署檢察官
被      告  溫國權
上列被告因違反毒品危害防制條例案件，經檢察官提起公訴（10
0 年度毒偵字第3066號），被告於本院準備程序進行中為有罪之
陳述，經本院合議庭裁定由受命法官獨任改依簡式審判程序審理
，並判決如下：
    主  文
溫國權施用第一級毒品，累犯，處有期徒刑壹年；又施用第二級
毒品，累犯，處有期徒刑陸月。應執行有期徒刑壹年肆月。
    事  實
一、溫國權前因施用毒品案件，經本院以民國88年度毒聲字第93
    54號裁定送觀察勒戒後，認有繼續施用毒品之傾向，經本院
    以89年度毒聲字第1463號裁定令入戒治處所施以強制戒治，
    復經本院裁定停止戒治後、又以90年度毒聲字第316 號撤銷
    停止戒治，於90年9 月4 日執行完畢，翌日釋放，並經臺灣
    高雄地方法院檢察署檢察官於90年9 月24日以90年度戒毒偵
    字第1071號不起訴處分確定。復因竊盜案件，經臺灣屏東地
    方法院（下稱屏東地院）以91年度易緝字第100 號判決判處
    有期徒刑8 月確定。又因施用毒品案件，經屏東地院以92年
    度毒聲字第820 號裁定令入戒治處所施以強制戒治後，於93
    年1 月9 日因法律修正報結出所，而未執行完畢。前揭犯行
    ，經屏東地院以92年度訴字第421 號判決判處有期徒刑1 年
    、3 月，應執行有期徒刑1 年2 月確定。再因竊盜案件，經
    本院以92年度易字第1699號判決判處有期徒刑6 月確定。上
    開4 罪所處之刑，嗣經本院以93年度聲字第982 號裁定應執
    行有期徒刑2 年2 月確定，於93年12月13日縮短刑期假釋付
    保護管束，嗣假釋經撤銷而應執行殘刑（殘刑7 月又4 日）
    。復因竊盜案件，經本院以94年度易字第1044號判決判處有
    期徒刑6 月確定。又因施用毒品案件，經本院以94年度訴字
    第2582號判決判處有期徒刑9 月確定。再因竊盜案件，經屏
    東地院以94年度易字第680 號判決判處有期徒刑1 年，並應
    於刑之執行前，令入勞動場所強制工作3 年，上訴後，經臺
    灣高等法院高雄分院（下稱高雄高分院）以95年度上易字第
    351 號撤銷改判為有期徒刑1 年確定。上開各罪所處之有期
    徒刑9 月、1 年部分，嗣經高雄高分院以96年度聲減字第13
    88號裁定減刑並定應執行有期徒刑10月確定，並與上開6 月
    、殘刑7 月又4 日部分接續執行，於96年11月9 日縮短刑期
    假釋付保護管束，於96年12月27日保護管束期滿，假釋未經
    撤銷視為執行完畢。猶不知戒絕毒癮，明知海洛因及甲基安
    非他命分別係毒品危害防制條例第2 條第2 項第1 款及第2
    款所分別明定之第一級及第二級毒品，不得持有、施用，復
    基於施用第一級毒品海洛因、第二級毒品甲基安非他命之犯
    意，於100 年3 月14日10時許，在其位於高雄市○○區○○
    里○○路○段870 巷46號住所內，以將海洛因摻入香菸內，
    再點燃吸食煙霧之方式，施用第一級毒品海洛因1 次；於10
    0 年3 月15日10時許，在其上開住所內，以將甲基安非他命
    置入玻璃球燒烤，待產生煙霧後，吸食煙霧之方式，施用第
    二級毒品甲基安非他命1 次。嗣於100 年3 月17日16時30分
    許，在高雄市○○區○○路104 號為警查獲，經徵得其同意
    採集其尿液送驗，檢驗結果呈嗎啡及甲基安非他命陽性反應
    ，而知上情。
二、案經高雄市政府警察局六龜分局移送臺灣高雄地方法院檢察
    署檢察官偵查起訴。
    理  由
一、本件被告溫國權所犯均係死刑、無期徒刑、最輕本刑為3 年
    以上有期徒刑以外之罪，其於準備程序中，就被訴事實均為
    有罪之陳述，經本院告知簡式審判程序之旨，並聽取檢察官
    及被告之意見後，合議庭裁定由受命法官獨任進行簡式審判
    程序，合先敘明。
二、上開事實，業據被告於偵訊及本院審理時坦承不諱（見偵卷
    第17頁、本院卷第34頁）。且經警採集其尿液送高雄市立凱
    旋醫院檢驗結果，被告尿液分呈嗎啡及甲基安非他命陽性反
    應，有高雄市政府警察局六龜分局查獲毒品案件嫌犯真實姓
    名對照表及高雄市立凱旋醫院濫用藥物尿液檢驗報告可稽（
    見警卷第4 、5 頁）。爰審酌：（一）氣相層析質譜儀（GC
    ／MS）乃目前就藥物篩檢結果必須進一步確認時最常採用之
    確認方法，因此在良好的操作條件之下，以氣相層析質譜儀
    作藥物及其代謝物之定性及定量分析，幾乎不會有偽陽性反
    應產生，業經行政院國軍退除役官兵輔導委員會台北榮民總
    醫院於83年4 月7 日以（83）北總內字第03059 號函示明確
    。（二）海洛因係嗎啡經化學合成之半人工合成品，毒性倍
    於嗎啡，其經吸食或施打入人體，經新陳代謝作用又分解成
    嗎啡，故海洛因在進入人體後，均以嗎啡型態排於尿液中，
    故於吸食或施打海洛因者尿液中，可檢出嗎啡陽性反應，業
    經憲兵司令部80年5 月7 日以（80）鑑驗字第1746號函示明
    確。（三）而甲基安非他命經口服投與後約百分之70於24小
    時內自尿中排出，約百分之90於96小時內自尿中排出，且甲
    基安非他命成分之檢出與其投與方式、投與量、個人體質、
    採尿時間與檢測儀器之精密度等諸多方式有關，因此僅憑尿
    液中呈甲基安非他命陽性反應，並無法確實推算吸食時間距
    採集時間之長短，惟依上述資料推斷，最長不會超過4 日即
    96小時，亦經行政院衛生署藥物食品檢驗局81年2 月8 日81
    藥檢一字第001156號函示明確。從而，被告尿液經以氣相層
    析質譜儀鑑驗後，結果分呈嗎啡及甲基安非他命陽性反應，
    已如前述，是依前開函示意旨，被告自白核與事實相符。
三、按毒品危害防制條例於92年7 月9 日修正公布，自93年1 月
    9 日施行，其中第20條、第23條將施用毒品之刑事處遇程序
    ，區分為「初犯」及「5 年內再犯」、「5 年後再犯」。依
    其立法理由之說明：「初犯」，經觀察、勒戒或強制戒治後
    ，應為不起訴處分或不付審理之裁定；經觀察、勒戒或強制
    戒治執行完畢釋放後，「5 年內再犯」者，因其再犯率甚高
    ，原實施之觀察、勒戒及強制戒治既已無法收其實效，爰依
    法追訴或裁定交付審理。至於經觀察、勒戒或強制戒治執行
    完畢釋放後，「5 年後再犯」者，前所實施之觀察、勒戒或
    強制戒治已足以遮斷其施用毒品之毒癮，為期自新及協助其
    斷除毒癮，仍適用「初犯」規定，先經觀察、勒戒或強制戒
    治之程序。從而依修正後之規定，僅限於「初犯」及「5 年
    後再犯」二種情形，始應先經觀察、勒戒或強制戒治程序。
    倘被告於5 年內已再犯，經依法追訴處罰，縱其第3 次（或
    第3 次以上）再度施用毒品之時間，在初犯經觀察、勒戒或
    強制戒治執行完畢釋放5 年以後，已不合於「5 年後再犯」
    之規定，且因已於「5 年內再犯」，顯見其再犯率甚高，原
    實施觀察、勒戒或強制戒治，已無法收其實效，即應依該條
    例第10條處罰（最高法院95年5 月9 日95年度第7 次刑事庭
    會議決議參照）。查被告前因施用毒品案件，經本院以88年
    度毒聲字第9354號裁定送觀察勒戒後，認有繼續施用毒品之
    傾向，經本院以89年度毒聲字第1463號裁定令入戒治處所施
    以強制戒治，復經本院裁定停止戒治後，又以90年度毒聲字
    第316 號撤銷停止戒治，於90年9 月4 日執行完畢，翌日釋
    放，並經臺灣高雄地方法院檢察署檢察官於90年9 月24日以
    90年度戒毒偵字第1071號不起訴處分確定。復因施用毒品案
    件，經屏東地院以92年度毒聲字第820 號裁定令入戒治處所
    施以強制戒治後，於93年1 月9 日因法律修正報結出所，而
    未執行完畢。前揭犯行，經屏東地院以92年度訴字第421 號
    判決判處有期徒刑1 年、3 月，應執行有期徒刑1 年2 月確
    定之事實，有臺灣高等法院被告前案紀錄表在卷可憑。是被
    告雖係於上開強制戒治執行完畢釋放5 年後再犯本案2 罪，
    然其前次所犯屏東地院92年度訴字第421 號施用毒品案件，
    係在上開強制戒治執行完畢後5 年內所為，而屬「5 年內再
    犯」之情形，依最高法院上開決議之意旨，被告本件施用海
    洛因及甲基安非他命之犯行，均應依法論科。從而，本案事
    證明確，被告犯行，堪予認定。
四、核被告所為，係犯毒品危害防制條例第10條第1 項之施用第
    一級毒品及同條例第10條第2 項之施用第二級毒品罪。被告
    持有第一級、第二級毒品之行為，均已為其後施用之高度行
    為所吸收，均不另論罪。被告所犯上開施用第一級毒品罪及
    施用第二級毒品罪，犯意各別、行為互殊，應分論併罰。又
    被告曾因如事實欄所示犯行，經法院判決如事實欄所示罪刑
    確定，於96年12月27日保護管束期滿，假釋未經撤銷視為執
    行完畢之事實，此有前開前案紀錄表可佐，是其5 年以內故
    意再犯本件有期徒刑以上之2 罪，均為累犯，各應依刑法第
    47條第1 項規定，均加重其刑。本院審酌被告前經觀察勒戒
    、強制戒治及有期徒刑執行完畢，猶不思戒除毒癮，顯見其
    並無堅定戒癮之意志，惟念其行為尚未危害他人及其犯後終
    能坦承犯行，態度尚稱良好等一切情狀，分別量處如主文所
    示之刑，並依刑法第51條第5 款之規定，定其應執行刑，以
    資警惕。
據上論斷，應依刑事訴訟法第273 條之1 第1 項、第299 條第1
項前段，毒品危害防制條例第10條，刑法第11條前段、第47條第
1 項、第51條第5 款，判決如主文。
本案經檢察官王兆琳到庭執行職務。
中    華    民    國   100    年    8     月    31    日
                    刑事第十庭  法  官  方錦源
以上正本證明與原本無異。
如不服本判決應於收受本判決後10日內向本院提出上訴書狀，並
應敘述具體理由，如未敘述上訴理由者，應於上訴期間屆滿後20
日內補提理由書狀於本院（均須按他造當事人之人數附繕本）「
切勿逕送上級法院」。
中    華    民    國   100    年    9     月    1     日
                                書記官  冒佩妤
附錄條文：
毒品危害防制條例第10條
施用第一級毒品者，處6 月以上5 年以下有期徒刑。
施用第二級毒品者，處3 年以下有期徒刑。